【裁判字號】    88,自,34
【裁判日期】    890128
【裁判案由】    竊佔等
【裁判全文】
臺灣嘉義地方法院刑事判決                            八十八年度自字第三四號
    自  訴  人  丙○○
                乙○○
    被      告  甲○○
    選任辯護人  顏志銘
右列被告因竊佔案件，經自訴人提起自訴，本院判決如左：
    主  文
甲○○無罪。
    理  由
一、自訴意旨如自訴狀所載。（如附件）
二、按刑法第三百二十條第二項規定：「意圖為自己或第三人不法之利益，而竊佔他
    人之不動產者，依前項之規定處斷。」其構成要件為主觀上須有為自己或第三人
    不法之利益之意圖，及竊佔他人之不動產，苟非符合上開二要件，即難謂有上開
    罪名之成立。而自訴人認被告有竊佔罪嫌，無非土地登記謄本一份、照片四張及
    地籍圖謄本一份為其主要論據。訊據被告堅決否認有竊佔之犯行，辯稱：系爭嘉
    義市○○段一一五五地號土地，為共有之土地，其應有部分為三分之一，而上開
    系爭基地上房屋建物面積亦未及三分之一，其實際使用收益之部分並未超過其應
    有部分之面積等語。經查：（一）按其應有部分，對於共有物之全部，有使用、
    收益之權；共有土地或建築改良物，其處分、變更及設定地上權、永佃權、地役
    權或典權，應以共有人過半數及其應有部分合計過半數之同意為之，民法第八百
    十八條、土地法第三十四條之一第一項分別定有明文。經查，本件被告與自訴人
    對於前述土地，係分別共有關係，其應有部分三人各為三分之一，雖被告於系爭
    土地上建築房屋，惟該建物所佔土地面積為一五‧六八平方公尺，此有嘉義市地
    政事務所複丈成果圖附卷可稽，並有土地登記簿謄本一件附卷可稽，且雙方對上
    開土地並未訂立分管契約，揆諸前開條項之規定，被告對於上開共有土地之全部
    ，有使用、收益及處分之權，縱被告未事先徵得自訴人之同意，私自將系爭土地
    中某一部分用來建築房屋，僅係是否超越其權利範圍之民事不當得利問題，尚與
    竊佔他人不動產之構成要件不合，至屬明確。（二）前揭嘉義市○○段一一五五
    地號土地，為被告與自訴人所共有，有土地登記簿謄本在卷可稽，而其土地總面
    積為三一五平方公尺，則該土地面積之三分之一係為一○五平方公尺，換言之，
    被告就系爭土地之應有部分為一○五平方公尺，而被告於系爭土地上建築房屋，
    該建物所佔土地面積為一五‧六八平方公尺，可見，被告所建築之房屋使用範圍
    未逾被告對上開土地之應有部分，亦難遽認被告有何為自己或第三人不法利益之
    意圖。綜上所述，本件應屬民事糾紛無疑。此外，復查無其他積極證據，足資證
    明被告確有本件公訴意旨所指右揭竊佔犯行，不能證明被告犯罪，自應為無罪之
    諭知。
三、又法院認為應科拘役、罰金或應諭知免刑或無罪之案件，被告經合法傳喚無正當
    理由不到庭者，得不待其陳述逕行判決，刑事訴訟法第三百零六條載有明文。本
    件被告經合法傳喚後未到庭，有送達證書一紙附卷可稽，且本院認應為無罪之諭
    知，依上開規定，自不待被告到庭陳述而逕行判決。
據上論斷，應依刑事訴訟法第三百四十三條、第三百零一條第一項、第三百零六條，
判決如主文。
中    華    民    國      八十九      年      一      月    二十八    日
                                      臺灣嘉義地方法院刑事第三庭
                                          法  官    蕭    道    隆
右正本證明與原本無異。
如不服本判決，應於判決送達後十日內，向本院提出上訴狀。
中    華    民    國      八十九      年      一      月    二十八    日
                                          書記官    胡    祥    生


司法院資訊處製作；財團法人民間司法改革基金會備份。
